【裁判字號】    95,上訴,384
【裁判日期】    950601
【裁判案由】    違反毒品危害防制條例
【裁判全文】
臺灣高等法院高雄分院刑事判決         95年度上訴字第384號
上  訴  人
即  被  告  甲○○
指定辯護人  楊雪貞  律師
上列上訴人因違反毒品危害防制條例案件，不服臺灣高雄地方法
院94年度訴字第3774號中華民國95年1 月16日第一審判決（起訴
案號：臺灣高雄地方法院檢察署94年度偵字第20998 號），提起
上訴，本院判決如下：
    主  文
原判決撤銷。
甲○○販賣第二級毒品，處有期徒刑捌年，褫奪公權伍年。扣案
之第二級毒品甲基安非他命參包（含包裝袋參小只、壹大只，驗
前毛重合計壹佰零捌點伍公克，驗後毛重合計壹佰零捌點肆公克
），均沒收銷燬之；未扣案之行動電話壹支（門號為0000000000
號，不含SIM 卡）沒收，如全部或一部不能沒收時，應追徵其價
額或以其財產抵償之。
    事  實
一、甲○○明知甲基安非他命業經公告列為毒品危害防制條例第
    2 條第2 項第2 款之第二級毒品，不得販賣、運輸及持有，
    竟因積欠銀行巨額卡債鋌而走險，基於販入甲基安非他命後
    ，再行運送至澎湖出售牟利之意圖，計劃先向真實姓名不詳
    綽號「阿棋」之成年男子販入新台幣（下同）10萬元之第二
    級毒品甲基安非他命後，再經由「阿棋」介紹在澎湖之毒品
    買家，而由甲○○自行運送毒品至澎湖販賣給「阿棋」介紹
    之澎湖買主，以從中賺取差價牟利10萬元。甲○○於94年9
    月12日上午11時49分42秒起，即以其所有之行動電話000000
    0000號（未扣案）與「阿棋」所使用之0000000000號、0000
    000000號相互聯絡，並於94年9 月13日下午2 時許，在甲○
    ○位於高雄市新興區○○○路314 巷1 號住處，由甲○○以
    10萬元向綽號「阿棋」之成年男子，販入甲基安非他命3 大
    包後（驗前毛重合計108.5 公克，驗後毛重合計108.4 公克
    ），預計於翌日即94年9 月14日下午約2 時攜帶上開毒品搭
    乘立榮航空公司班機編號6165號，從高雄小港機場至澎湖馬
    公機場，再與「阿棋」聯絡以取得毒品買家之聯絡方式販賣
    毒品。惟於94年9 月14日下午約2 時許，甲○○自其住處搭
    乘計程車起運上開甲基安非他命抵達高雄小港機場後，將該
    毒品綁在身體小腹處，準備搭機前往澎湖時，在高雄小港機
    場國內線安全檢查為警發現，並扣得上開第二級毒品甲基安
    非他命3 包（含包裝袋3 小只、1 大只，驗前毛重合計108.
    5 公克，驗後毛重合計108.4公克）。
二、案經內政部警政署航空警察局高雄分局移送臺灣高雄地方法
    院檢察署檢察官偵查起訴。
    理  由
壹、程序部分：
    被告警詢中陳述之證據能力：
    被告固辯稱其於被查獲前，曾因罹患精神疾病就醫，並甫於
    查獲前服用精神疾病藥物，及施用甲基安非他命，故警詢時
    精神狀況不佳，且感覺有聲音干擾，而胡亂編造伊購買毒品
    係欲轉售予「阿棋」介紹之澎湖買主一事云云。辯護人亦為
    被告辯護稱被告因施用毒品，致罹患器質性妄想徵候群之精
    神疾病，平日有幻覺、幻聽、被害妄想症及神智不清等語，
    並提出文信診所及徐獨立醫院診斷證明書為證。惟查被告警
    詢時，其精神狀況與一般正常人相同，並無神智不清狀況，
    亦無嗜睡、脾氣暴躁或情緒激烈反應或幻想、幻聽情形乙節
    ，業據證人即製作被告警詢筆錄之偵查員李志勝於本院證述
    在卷（本院95年5 月18日審判筆錄第3 、4 頁）；而且被告
    自第2 次偵查起迄本院審理時，雖始終否認購買扣案之甲基
    安非他命，係欲轉售予「阿棋」介紹之澎湖買主一事，惟對
    其所供向「阿棋」以10萬元代價，購買扣案甲基安非他命事
    實，並不否認，且被告於案發當天確以其所有0000000000號
    行動電話，與0000000000號、0000000000號行動電話聯絡，
    亦有被告所使用上開門號之通聯記錄在卷可憑（偵卷第35、
    36頁）；另被告計積欠萬泰商業銀行股份有限公司等債務，
    理由詳如後述，顯見確有「阿棋」之人，且被告曾向其購買
    甲基安非命，準此，倘被告於警詢時，確有神智不清或幻聽
    、幻覺之情形，則其於警詢中全部之陳述理應全部與事實不
    符，為何獨有關於被告購買毒品之目的部分，係出於被告胡
    亂編造；而且被告既自承其於警詢前甫服用精神疾病藥物，
    足見其所罹患之精神疾病當時係在藥物控制當中，按理被告
    應無於警詢時突然精神疾病發作之理；且被告於警詢中對於
    與綽號「阿棋」之人如何聯絡及其電話號碼均能清楚陳述，
    亦詳如後述，顯無意識不清、胡言亂語之情況；況且被告於
    警詢時之陳述，與其製作警詢筆錄後移送台灣高雄地方法院
    檢察署偵訊時，及原審為羈押訊問時之陳述又均相同（偵卷
    第5 、6 頁；原審聲羈卷第7 頁），益見被告於警詢時之精
    神狀態一切正常，其上開所辯及辯護人之辯護，均屬無據，
    難予採信，被告警詢之陳述應有證據能力。
貳、實體部分：
一、訊據上訴人即被告甲○○固坦承於94年9 月12及13日，以其
    所有之0000000000號行動電話，與綽號「阿棋」之人使用之
    0000000000號、0000000000號行動電話，聯絡購買扣案甲基
    安非他命事宜，並於94年9 月13日中午在被告位於高雄市新
    興區○○○路314 巷1 號住處，以10萬元之代價，向綽號「
    阿棋」之成年男子販入扣案之甲基安非他命3 大包，再於94
    年9 月14日下午約2 時許自住處出發，將該甲基安非他命攜
    往高雄小港國際機場，欲從高雄小港機場國內線搭機前往澎
    湖時，於機場安全檢查時為警查獲之事實，惟矢口否認有何
    販賣、運輸第二級毒品犯行，辯稱：伊當日前往澎湖係欲躲
    債，且因伊長期施用甲基安非他命，故攜帶扣案之甲基安非
    他命，係為作為住在澎湖時吸食之用，並非欲運送販賣予澎
    湖買主云云。經查：
(一)、被告如何因綽號「阿棋」建議被告可向「阿棋」購買甲基安
    非他命，再轉賣予「阿棋」介紹之澎湖買主，以賺取中間差
    價，而被告因積欠銀行債務，即鋌而走險，於上開時、地，
    以其所有之0000000000號行動電話，與綽號「阿棋」之人使
    用之0000000000號、0000000000號行動電話，聯絡購買扣案
    甲基安非他命事宜，並由被告以10萬元之代價，向綽號「阿
    棋」販入扣案之甲基安非他命3 大包，再由被告於94年9 月
    14日下午約2 時許，自住處出發，將扣案之甲基安非他命攜
    往高雄小港機場，欲搭乘飛機前往澎湖，並俟抵達澎湖馬公
    機場時，再與「阿棋」聯絡，惟於高雄小港機場國內線安全
    檢查時為警查獲之事實，業據被告於警詢、第1 次偵查中及
    原審羈押訊問時分別供承：「我因積欠銀行債務，綽號阿棋
    之男子跟我講有錢可賺，要我向其購得毒品後，再介紹澎湖
    買主轉賣，但是風險要自己承擔。」、「因為我朋友知道我
    現在沒錢，叫我帶到馬公給他朋友，他說會有10萬元的利益
    ，但我要自己承擔風險，他說有一倍的利潤，我朋友說叫我
    到馬公機場後再跟他聯絡，會有人來接我」、「當天我搭飛
    機要去澎湖我是將安非他命夾在內褲中」、「我因為負債2
    、3 佰萬我透過阿棋，他告訴我有這個管道，有一倍的利潤
    約10萬元，但我要先拿10萬元向他買，…我是第1 次跟他買
    毒，想要賣的也是他介紹的朋友，買家都是透過阿棋聯絡的
    ，本意是我自己要賣，由阿棋介紹買家」等語（警卷第6 頁
    ；偵卷第5 頁；原審94年度聲羈字第919 號卷第7 頁）；且
    被告所使用之0000000000號行動電話，確有於94年9 月12日
    及13日，與0000000000號、0000000000號行動電話聯絡，亦
    有被告所使用上開門號之通聯記錄在卷可憑（偵卷第35、36
    頁）；另被告於案發當時計積欠萬泰商業銀行股份有限公司
    223,378 元、中國信託商業銀行股份有限公司291,418 元、
    台新國際商業銀行股份有限公司15,8474 元、誠泰商業銀行
    99,325元、陽信商業銀行70,434元、國泰世華商業銀行股份
    有限公司48,086元、中華商業銀行293,751 元，合計為1,18
    4,866 元，亦有上開銀行回函各1 份在卷可查（原審卷第27
    頁、第28頁、第30頁、第40頁、第42頁、第43至44頁、第45
    頁）；此外，扣案之結晶體3 包經送驗結果，確為第二級毒
    品甲基安非他命（驗前毛重合計108.5 公克，驗後毛重合計
    108.4 公克），亦有高雄醫學大學附設中和紀念醫院94年10
    月14日報告編號0000-000號檢驗報告在卷可稽（偵卷第22頁
    ），並有照片1 幀附卷足參（警卷第20頁），足徵被告上開
    自白與事實相符，堪足採信。
(二)、被告雖辯稱購買甲基安非他命係供己施用，非供販賣，案發
    當天攜帶甲基安非他命前往澎湖，係準備前往該處躲債，並
    非販賣毒品云云，惟查依文獻「Clarke's Analysis of Dru
    gs and Poisons」一書第3 版之記述：正常人甲基安非他命
    每日正常使用劑量從2.5 至25毫克之間，其最低致死劑量為
    1 公克。惟久用成癮者對該等藥物產生耐藥性，其程度因個
    人體質、使用頻率與接觸時間之長短而異，可使其致死劑量
    增至數倍或10倍以上。人體每日可耐受之劑量，受當日使用
    次數，每次使用劑量，使用密集及個人耐藥性等因素影響，
    依個案而異，密集使用可能因代謝不及造成體內囤積而使耐
    受量下降；單次使用則易因過量而中毒。此有行政院衛生署
    93年10月1 日管檢字第0930009353號函可稽（參考司法院編
    印法官辦理刑事案件參考手冊(一)第313 頁）。本案查扣之第
    二級毒品甲基安非他命3 包，驗後毛重108.4 公克，有上述
    檢驗報告可參，如依前揭函文所示，以每日最高藥用劑量0.
    025 公克計算，本件查獲之甲基安非他命至少約可施用4336
    日（計算式：108.4 ÷0.025 ＝4336），即長達11餘年；如
    依被告於偵查中自承每次最高施用劑量5 毫克計算（偵卷第
    26頁），更可長達21680 日（108.4 ÷0.005 ＝21680） ，
    將近60年，遠超過一般施用毒品者單純為施用所持有之數量
    ，縱使扣除空包裝之重量亦同。再者，至案發當時被告共積
    欠銀行債務達1,184,866 元，已如上述，且該債務自92年、
    93年間起即開始陸續積欠，又自93年11月間與女友分手後，
    被告就又開始施用甲基安非他命，以致精神狀況不佳，不敢
    再從事清洗外牆工作乙節，業據被告於原審及本院自承在卷
    （原審卷第14、15頁；本院95年4 月28日準備程序筆錄第3
    頁），足見被告自92年間起財務即出現窘境，自93年11月間
    起更因無法工作而無收入，則被告在積欠銀行債務又失業之
    雙重經濟壓力下，竟又花費高達10萬元之代價，一次大量購
    買毒品囤積，亦有違常情，是被告所為純供己施用之辯解，
    顯屬可疑，不足採信。
(三)、被告雖又辯稱攜帶扣案甲基安非他命前往澎湖，係準備在該
    處躲債時施用，並非欲販賣予「阿棋」介紹之人云云，惟查
    被告對於其前往澎湖居住之天數，先於偵查中供稱：「約1
    至3 個月」，嗣於原審供述：「待到我能夠死掉為止」等語
    （偵卷第26頁；原審卷第13頁），顯然被告前去澎湖並非僅
    短暫停留，惟其被查獲當時身上竟僅攜帶現金4,000 元（原
    審卷第13頁），且關於去澎湖將居住何處，先於原審時供述
    ：「找飯店住」，嗣於本院則改稱：「隨便找地方住」等語
    （原審卷第13頁；本院95年5 月18日審判筆錄第9 頁），顯
    然亦不知抵達澎湖後將居住何處，按依被告所述，其既準備
    長期居住澎湖，身上自必準備足夠現金，以備不時之需，而
    且被告既知事先籌款購買甲基安非他命攜往澎湖施用，顯見
    其前往澎湖，並非臨時起意，惟其竟僅準備施用之毒品，而
    未準備足夠之現金，及預先安排居住處所，此亦與常理有違
    ，是被告辯稱其攜帶毒品前往澎湖係欲供己施用云云，亦無
    足取。
二、按所謂販賣行為，並不以販入之後復行賣出為要件，祇要以
    營利為目的，將毒品購入或賣出，有一於此，其犯罪即為完
    成，不必二者兼備，有一即屬成立（最高法院著有67年度台
    上字第2500號、68年度台上字第606 號判例參照）。本件被
    告於警詢、第1 次偵查中及原審羈押訊問時，已自白係為轉
    賣甲基安非他命賺取差價10萬元而販入，是被告具有營利之
    意圖甚明。又運輸毒品罪，所謂運輸，係指轉運輸送而言，
    不以國外輸入國內或國內輸出國外者為限，其在國內運送者
    ，亦屬之。至於運輸之動機、目的是否意在為己或為他人，
    運輸之方法為海運、空運、陸運或兼而有之，均非所問（最
    高法院94年度台上字第2845號、第5629號判決意旨參照）。
    本件被告於販入甲基安非他命後，自高雄住處搭車攜往高雄
    小港機場，準備搭機前往澎湖，在客觀上，已具備由一地運
    送至他地之情形，被告主觀上亦有將之帶往澎湖販賣之犯意
    ，已該當於運輸之要件，且從高雄住處搭車攜往高雄小港機
    場，即已起運，雖未上飛機即被查獲，仍為運輸既遂，而成
    立運輸第二級毒品罪。是核被告所為，係犯毒品危害防制條
    例第4 條第2 項之販賣及運輸第二級毒品罪。被告持有第二
    級毒品之低度行為，已分別為販賣、運輸之高度行為所吸收
    ，不另論罪。被告販入第二級毒品後，雖尚未賣出，仍屬既
    遂。被告所犯販賣第二級毒品、運輸第二級毒品二罪間，有
    方法目的之牽連犯關係，應依刑法第55條從一重之販賣毒品
    罪處斷。公訴意旨認被告與綽號「阿棋」之成年男子就上開
    販賣甲基安非他命犯行，有犯意聯絡及行為分擔，為共同正
    犯，惟依被告於警詢中所述，被告與「阿棋」為毒品上、下
    游之買賣關係，被告於第1 次偵訊時亦供述「阿棋」表示被
    告應自行承擔風險等情，故「阿棋」所扮演之角色僅係介紹
    毒品買家而已，關於毒品及價金之交付均係被告自己為之，
    且被告亦未供述售出毒品後「阿棋」可朋分利潤之情事，是
    以尚難認被告與「阿棋」就販賣毒品有何犯意聯絡或行為分
    擔，公訴人認被告與「阿棋」為共同正犯，容有誤會，附此
    敘明。
三、原審據以論處被告罪刑，固非無見；惟查：(一)被告於販入甲
    基安非他命後，又自住處攜往高雄小港機場，準備搭機前往
    澎湖販賣，應另成立運輸第二級毒品罪，如上所述，原審認
    被告攜帶毒品欲搭機從高雄前往澎湖，係以販賣為目的，並
    非單純運輸而無其他目的，不構成運輸第二級毒品罪，並說
    明公訴意旨認此部分與販賣第二級毒品罪，有牽連犯關係，
    而不另為無罪之諭知，顯有未合；(二)被告所使用之00000000
    00號行動電話1 支（不含SIM 卡，因行動電話門號SIM ，係
    使用者向電信業者申請租用而僅取得其使用權，並非申請者
    所有，僅得就話機部分沒收，門號卡不得宣告沒收，此有最
    高法院92年度台上字第6836號判決意旨可參），雖未扣案，
    但為被告所有之物，且目前暫存於台灣高雄看守所，並未滅
    失，此業據被告於本院陳明在卷（本院95年5 月18日審判筆
    錄第10頁），且為供販賣毒品聯絡所用之物，應依毒品危害
    防制條例第19條第1 項規定宣告沒收，如全部或一部不能沒
    收時，應追徵其價額或以其財產抵償之。原判決就此漏未諭
    知沒收，亦有未合。被告上訴意旨否認犯罪，指摘原判決不
    當，為無理由，惟原判決既有上開可議之處，自應由本院將
    原判決撤銷改判。審酌被告前有違反麻醉藥品管制條例之紀
    錄，此有台灣高等法院被告全國前案紀錄表，素行非佳，猶
    不知悔改，再犯本件犯行，足以助長毒品之氾濫，危害社會
    治安，且犯後未見悔意，然本案毒品尚未賣出即為警查獲，
    未造成實際重大損害，並參酌扣案毒品之數量及其犯罪手段
    等其他一切情狀，量處如主文第2 項所示之刑。又依被告所
    犯販賣第二級毒品罪之性質，認有褫奪公權之必要，爰併予
    宣告褫奪公權5 年。扣案之甲基安非他命3 包（驗前毛重合
    計108.5 公克，驗後毛重合計108.4 公克），其盛裝毒品之
    夾鏈袋3 小只、1 大只上均沾有毒品，業據本院當庭勘驗在
    卷（本院95年5 月18日審判筆錄第5 頁），顯無法與毒品完
    全析離，應全部視同毒品，不問屬於犯人與否，併應依毒品
    危害防制條例第18條第1 項前段之規定，沒收銷燬之；另被
    告撥打門號0000000000號所使用之行動電話1 支（不含SIM
    卡，因行動電話門號SIM ，係使用者向電信業者申請租用而
    僅取得其使用權，並非申請者所有，僅得就話機部分沒收，
    門號卡不得宣告沒收），雖未扣案，但為被告所有之物，且
    目前暫存於台灣高雄看守所，並未滅失，如上所述，且為供
    販賣毒品聯絡所用之物，如上所述，爰依毒品危害防制條例
    第19條第1 項規定宣告沒收，如全部或一部不能沒收時，應
    追徵其價額或以其財產抵償之。
據上論結，應依刑事訴訟法第369 條第1 項前段、第364 條、第
299 條第1 項前段，毒品危害防制條例第4 條第2 項、第18條第
1 項前段、第19條第1 項，刑法第11條、第55條、第37條第2 項
，判決如主文。
本案經檢察官王登榮到庭執行職務。
中    華    民    國    95    年    6     月    1     日
                  刑事第六庭  審判長法  官  王光照
                                    法  官  張盛喜
                                    法  官  李璧君
以上正本證明與原本無異。
如不服本判決應於收受本判決後10日內向本院提出上訴書狀，其
未敘述上訴理由者，並得於提起上訴後10日內向本院補提理由書
狀（均須按他造當事人之人數附繕本）「切勿逕送上級法院」。
中    華    民    國    95    年    6     月    2     日
                                    書記官  唐奇燕
附錄本件判決論罪科刑法條：
毒品危害防制條例第4 條
製造、運輸、販賣第一級毒品者，處死刑或無期徒刑；處無期徒
刑者，得併科新臺幣1 千萬元以下罰金。
製造、運輸、販賣第二級毒品者，處無期徒刑或7 年以上有期徒
刑，得併科新臺幣7 百萬元以下罰金。
製造、運輸、販賣第三級毒品者，處5 年以上有期徒刑，得併科
新臺幣5 百萬元以下罰金。
製造、運輸、販賣第四級毒品者，處3 年以上10年以下有期徒刑
，得併科新臺幣3 百萬元以下罰金。
製造、運輸、販賣專供製造或施用毒品之器具者，處1 年以上7
年以下有期徒刑，得併科新臺幣1 百萬元以下罰金。
前五項之未遂犯罰之。


司法院資訊處製作；財團法人民間司法改革基金會備份。
